臺灣高等法院臺中分院刑事判決　　　　　　　　　　九十年度上訴字第一五五八號
　　上　訴　人
　　即 自訴 人　丁○○
　　上　訴　人
　　即　被　告　己○○
　　　　　　　　戊○○
　　　　　　　　丙○○
　　被　　　告　乙○○
　　共　　　同
　　指定辯護人　本院公設辯護人　甲○○
右上訴人等因被告等公共危險等案件，不服臺灣臺中地方法院八十九年度自字第四三
九號中華民國九十年七月三十一日第一審判決，提起上訴，本院判決如左：
    主  文
原判決關於己○○、戊○○、丙○○公然侮辱及被訴放火燒燬現供人使用之住宅未遂
、誹謗部分暨乙○○被訴放火燒燬現供人使用之住宅未遂部分，均撤銷。
己○○、戊○○、丙○○共同公然侮辱人，各處拘役貳拾日，如易科罰金均以佰元
折算壹日。
己○○、戊○○、丙○○、乙○○被訴放火燒燬現供人使用之住宅未遂部分，均無罪
。
其他上訴駁回。
    事  實
一、緣丁○○之子林煜庭於民國（下同）八十八年七月二十五日十九時許，駕駛車牌
    號碼Ｂ二－一九三七號自用小客車，在臺中縣沙鹿鎮○○路與文昌路交岔路口處
    ，與己○○、戊○○之弟陳木賓所騎乘之車牌號碼Ｈ四－０三六七號機車發生碰
    撞，致陳木賓受有左脛骨骨折與第五頸椎骨折，引起下半身癱瘓之傷害。陳木賓
    送醫後，另因胃潰瘍穿孔引起泛腹膜炎，因敗血症休克，於八十八年九月五日死
    亡。己○○、戊○○心有不甘，於八十八年十月一日上午六時許，與其二人之母
  親乙○○（其此部分犯行業經本院判處罪刑確定）及友人丙○○基於公然侮辱之
    犯意聯絡，偕同與其四人無犯意聯絡之陳木賓祖母王陳蔥及伯父王添明（以上二
    人另由原審裁定駁回自訴，本院裁定駁回自訴人之抗告），至臺中市○區○○路
    二四巷五號丁○○住處大門口之公眾來往通行之處所，由乙○○囑己○○、戊○○二人焚燒冥紙，丙○○則以臺語朝丁○○住處喊：「二個在法院作事，不是沒
    錢，還不給人」及「裡面有人，還不出來」等語之方式，以公然侮辱丁○○。
二、案經自訴人丁○○提起自訴。
    理  由
壹、撤銷改判部分：
一、訊之上訴人即被告（下稱被告）己○○、戊○○二人對於右揭時間在上址自訴人
    丁○○住處大門口焚燒冥紙，被告丙○○對於在前述時地喊「裡面的人怎麼還不
    出來」等語之事實固不諱言，惟均矢口否認有何公然侮辱之犯行，被告己○○、
    戊○○辯稱：其等係為招回其弟陳木賓之魂魄，始至自訴人住處門口燒冥紙云云
    ，被告丙○○則以：伊係陪同被告己○○、戊○○、乙○○至自訴人住處招魂，
    見自訴人並未出面，始朝其住處喊稱裡面的人為何還不出來云云。經查，被告己○○、戊○○於八十八年十月一日上午六時許，在自訴人住處大門口焚燒冥紙，
    被告丙○○則以臺語，朝自訴人住處喊：「二個在法院作事，不是沒錢，還不給
    人」及「裡面有人，還不出來」等語之事實，業據自訴人指訴綦詳，核與共同被
    告乙○○於原審訊問時供稱：伊與被告丙○○、己○○、戊○○於右揭時間至自
    訴人住處大門口後，由被告己○○、戊○○焚燒冥紙等情相符合（見原審卷第二
    ０七頁），證人即前往現場處理之警員林宜立及黃基煌於原審結證稱：其等二人
    於八十八年十月一日上午，至臺中市○○路二四巷五號前，處理乙○○等人因車
    禍糾紛前往焚燒冥紙之事，當天係林宜立與保四總隊隊員江振福先到場，到場時
    見到地上佈滿冥紙，在場有死者的二位姐姐在燒冥紙，另有人喊「裡面有人還不
    出來？」等語（見原審卷第七十三－七十五頁），均相符合。依據民間習俗，被
    告己○○、戊○○倘欲招回其弟陳木賓之魂魄，應至陳木賓騎車與自訴人之子林
    煜庭駕車發生事故之地點，而非至自訴人住處大門口，其等二人在公眾得往來通
    行之自訴人住處大門口焚燒冥紙，又被告丙○○在該處朝自訴人住處高喊前述言
    語，顯係蓄意在不特定多數人得以共同見聞之場合，影射自訴人致人於死卻不出
    面處理，以貶損自訴人之名譽，其三人所辯無公然侮辱自訴人之意等語，均屬卸
    責之詞，不足採信。本件事證明確，被告己○○、戊○○、丙○○三人犯行堪以
    認定。
二、核被告己○○、戊○○、丙○○三人所為，均係犯刑法第三百零九條第一項之公
    然侮辱罪。被告戊○○、己○○、丙○○三人與業經另案判決確定之被告乙○○
    就前述犯行有犯意聯絡及行為分擔，均為共同正犯。原審以被告罪證明確，依法
    論罪科刑，固非無見，惟查：刑法第四十一條於九十年一月四日修正，同年月十
    日經總統公布施行，規定：「犯最重本刑為五年以下有期徒刑以下之刑之罪，而
    受六個月以下有期徒刑或拘役之宣告，因身體、教育、職業、家庭之關係或其他
    正當事由，執行顯有困難者，得以一元以上三元以下折算一日，易科罰金。但確
    因不執行所宣告之刑，難收矯正之效，或難以維持法秩序者，不在此限。」「併
    合處罰之數罪，均有前項情形，其應執行之刑逾六月者，亦同」，而本件係符合
    修正前之規定：「犯最重本刑為三年以下有期徒刑以下之刑之罪，而受六個月以
    下有期徒刑或拘役之宣告，因身體、教育、職業、家庭之關係，執行顯有困難者
    ，得以一元以上三元以下折算一日，易科罰金。」，故本條文之修正，擴大得諭
    知易科罰金之範圍，本件不生法條比較適用之影響，原判決於理由敘述比較新舊
    法結果，以新法較有利於行為人，故依刑法第二條第一項前段規定，本件自應適
    用裁判時之法律即修正後刑法第四十一條第一項前段之規定云云，核有誤會；又
    自訴意旨另指被告丙○○、己○○、戊○○共同涉犯刑法第三百十條之誹謗罪嫌
    部分之事實，與上揭論罪部分事實相同，則依自訴意旨觀察，此部分與公然侮辱
    罪部分，係一行為觸犯二罪名，為想像競合裁判上一罪關係，原判決既認定此部
    分不另外構成誹謗罪責，應不另為無罪判決之諭知，乃原判決就此部分諭知無罪
    ，亦有未合。被告己○○、戊○○及丙○○上訴意旨指摘自訴人所指訴之犯罪事
    實，係發生於八十八年十月一日上午六時許，迄至八十九年五月二十二日始提起
    本件自訴，已逾六個月之告訴期間，依法應諭知不受理之判決云云，訊之自訴人
    於本院則陳稱：伊一直沒有被告的資料，於八十九年五月中旬才知道被告的姓名
    及住居所資料等語，按刑事訴訟法第二百三十七條第一項規定告訴乃論之罪，其
    告訴應自得為告訴之人知悉犯人之時起，於六個月內為之，亦即此項告訴期間，
    係知悉犯人之時起算，並非自犯罪成立之時起算，係以得為告訴之人主觀為標準
    ，本件自訴人與被告己○○、戊○○、丙○○並熟識，被告等三人係因林煜庭與
    陳木賓車禍事件，始前往自訴人住處為上開行為，參以自訴人於八十九年五月二
    十二日始於同日提出之自訴狀及刑事告訴狀始記載被告己○○、戊○○、丙○○
    等三人姓名及住所地，同狀尚有「被告、男、姓名不詳、可能是乙○○之兄弟」
    及「被告、男、姓名不詳、理平頭可能姓蔡稍胖約一六八公分」等語之記載（見
    原審卷第三十六頁），是以自訴人所稱：伊於八十九年五月中旬始知悉上述被告
    之姓名及住所地語，應堪採信，則依前揭說明，自訴人於知悉犯人後旋即於八十
    九年五月二十二日提起本件自訴，並未逾六個月之告訴期間；被告丙○○否認犯
    罪另而指摘原判決不當，固無可取，惟原判決既有上述可議之處，自屬無可維持
    ，應由本院將原判決關於被告己○○、戊○○、丙○○公然侮辱及誹謗部分撤銷
    改判。爰審酌被告己○○、戊○○二人前均未曾受有期徒刑以上刑之宣告、素行
    尚稱良好、被告丙○○則曾有施用毒品、違反麻醉藥品管理條例、恐嚇、偽造有
    價證券等犯罪前科、素行非佳（見卷附臺灣臺中地方法院檢察署刑案資料查註紀
    錄表三件）、被告己○○、戊○○係因其弟陳木賓騎車與自訴人之子駕車發生事
    故受傷，嗣後併發其他病症而死亡，主觀上認定自訴人應就陳木賓之死負責，一
    時難以控制情緒而為本件犯行，被告丙○○亦認其所為係為友人即另三名被告討
    回公道，惟其等在公眾通行往來之場合焚燒冥紙及高聲喊叫以公然侮辱自訴人，
    已對自訴人名譽造成損害，暨其三人均未能坦承犯行之犯後態度等一切情狀，各
    量處如主文第二項所示之刑。
三、自訴意旨另以：被告丙○○、己○○、戊○○於八十八年十月一日上午在自訴人
    住處大門口焚燒冥紙，意在影射自訴人住處有人往生正在辦理喪事，自係意圖散
    布於眾，而指摘、傳述足以毀損自訴人名譽之事，故被告四人復共同涉犯刑法第
    三百十條之誹謗罪嫌云云。按刑法第三百十條第一項誹謗罪，係以行為人意圖散
    布於眾，而指摘或傳述足以毀損他人名譽之事，為其構成要件，是以行為人必須
    針對特定人或可推知之人，指出摘發或宣傳轉述足以損害他人名譽之具體事件內
    容，始構成該罪。被告丙○○、己○○、戊○○四人於八十八年十月一日上午至
    自訴人住處前，由後二被告焚燒冥紙，被告丙○○則向自訴人住處呼喊「二個在
    法院作事，不是沒錢，還不給人」、「裡面有人，還不出來」等語，係影射自訴
    人致人於死而未出面解決，核屬未指摘具體事實而公然侮辱自訴人，應成立公然
    侮辱罪，業已詳述如前，被告己○○、戊○○及丙○○等三人以前述方式要求自
    訴人出面賠償被告乙○○所受損害，固為法所不容，然究難謂其所為前述言詞，
    已指摘或傳述足以毀損自訴人名譽之具體事實，而構成刑法第三百十條第一項之
    罪。至自訴人指被告四人上述行為乃意指自訴人住處在辦理喪事等語，純係其主
    觀臆測之詞，無由據此認定被告己○○、戊○○及丙○○等人有何誹謗自訴人之
    故意及行為。此外，自訴人並未提出且本院亦查無其他積極證據，足資證明被告
    丙○○、己○○、戊○○有何自訴人所指之誹謗犯行，既不能證明其等犯此部分
    之罪，本應為上述被告無罪之諭知，惟自訴意旨此部分指被告丙○○、己○○、
    戊○○共同涉犯刑法第三百十條之誹謗罪嫌部分之事實，與上揭論罪部分事實相
    同，則依自訴意旨觀察，此部分與公然侮辱罪部分，係一行為觸犯二罪名，為想
    像競合裁判上一罪關係，此部分不另外構成誹謗罪責，應不另為無罪判決之諭知
    。此部分依上所述，事證綦明，自訴人聲請本院履勘現場，核無必要，併予敘明
    。
四、自訴意旨另以：被告乙○○邀同前科累累，略悉法律常識、法院辦案程序及法官
    心理之被告丙○○，與被告戊○○、己○○及同案被告王添明、王陳蔥（以上二
    人另經原審裁定駁回自訴，自訴人向本院提起抗告，另案處理中）等人事先共同
    謀議，預先購置點火器、燃料物品，由被告丙○○率領被告乙○○、戊○○、己○○及同案被告王添明、王陳蔥等人，共同於八十八年十月一日上午五、六時許
    ，抵達自訴人住處放火撒冥紙，致自訴人之住處大門下半部被燒成泛白，自訴人
    住處內庭院接近大門處停有機車一輛，內有汽油，為易燃物，被告丙○○踩上自
    訴人住處外牆花園護欄，向自訴人呼叫稱「二個在法院作事，不是沒錢，還不給
    人」、「裡面有人，還不出來」等語時，必然得見該機車與自訴人住處大門近在
    咫尺，其竟與其餘被告在自訴人住處大門口繼續放火，是被告等對於放火所產生
    之熱氣足以延伸至該機車，引燃汽油發生火警，致生公共危險等情，自有所預見
    ，是被告丙○○、乙○○、戊○○、己○○四人係共同涉犯刑法第一百七十三條
    第三項、第一項放火燒燬現有人所在之建築物未遂罪嫌云云。按犯罪事實應依證
    據認定之，無證據不得推定其犯罪事實；不能證明被告犯罪或其行為不罰者，應
    諭知無罪之判決，刑事訴訟法第一百五十四條、第三百零一條第一項分別定有明
    文。又認定不利於被告之事實，須依積極證據，苟積極證據不足為不利於被告事
    實之認定時，即應為有利於被告之認定，更不必有何有利之證據；告訴人之告訴
    ，係以使被告受刑事訴追為目的，是其陳述是否與事實相符，仍應調查其他證據
    以資審認，最高法院三十年上字第八一六號、五十二年台上字第一三００號判例
    可資參照。自訴人認被告己○○、戊○○、丙○○及乙○○四人涉犯刑法第一百
    七十三條第三項、第一項放火燒燬住宅未遂等罪嫌，係以其提出之照片六幀，被
    告己○○、丙○○二人在臺灣臺中地方法院檢察署八十九年度他字第二三二六號
    案件偵查中坦承於八十八年十月一日至自訴人住處大門口放火，被告戊○○、乙○○於原審亦坦承於前揭時間至自訴人住處大門口等情，為其主要論據。訊之被
    告己○○、戊○○、丙○○、乙○○四人固不諱言於前述時間至自訴人住處大門
    口焚燒冥紙，然其四人均堅決否認有何放火燒燬住宅未遂等犯行，均辯稱：其等
    於前述時間至自訴人住處大門口後，僅由被告己○○、戊○○二人焚燒冥紙，欲
    招回陳木賓之魂魄，並無放火燃燒自訴人住處之故意及行為之意思等語。經查：
    按刑法第一百七十三條第一項之罪，係以行為人出於故意而放火燒燬現供人使用
    之住宅或現有人所在之建築物、礦坑、火車、電車、或其他供水、陸、空公眾運
    輸之舟、車、航空機，為其構成要件，是以行為人放火燒燬之客體，必須為前述
    建築物、礦坑及交通工具，且其必須明知其行為足以引燃前述建築物、礦坑及交
    通工具，始構成該條項之罪。被告己○○、戊○○固於八十八年十月一日上午在
    自訴人住處大門口焚燒冥紙之行為，為其等所承認，被告乙○○則否認有在自訴
    人住處大門口焚燒冥紙，核與經證人林宜立及黃基煌結證情節符合。被告丙○○
    於臺灣臺中地方法院檢察署八十九年度他字第二三二六號案件八十九年六月二十
    七日訊問時固供稱：曾於右揭時間至自訴人住處大門口燒冥紙，惟其於原審及本
    院均堅決否認有於前述時地焚燒冥紙之行為，經本院遍查全卷證據資料，亦無被
    告丙○○有何於前述時地放火之行為，從而自不得僅以該被告於偵查中之自白，
    即對其為不利之認定。而被告乙○○、丙○○二人既無在上述時間於自訴人住處
    大門前焚燒物品之行為，自難認該二名被告有何放火燒燬自訴人住處之犯行。又
    證人林宜立及黃基煌於原審結證稱：其等二人於八十八年十月一日上午，至自訴
    人住處前，處理乙○○等人因車禍糾紛前往焚燒冥紙之事時，死者的姐姐是將冥
    紙一張一張拿去燒，就是一般在燒冥紙的情形，故火勢不會很大等語（見原審卷
    第七十四頁），依證人等證述情節，被告戊○○、己○○二人在自訴人住處大門
    口既係依一般民間習俗逐張焚燒冥紙，並無放火燃燒自訴人住處之建築物，且其
    焚燒冥紙所引燃之火勢，衡情亦無致自訴人之住處燒燬之可能，是亦難認被告戊○○、己○○二人有何放火燒燬自訴人住處之故意。此外，自訴人並未提出且本
    院亦查無其他積極證據，足資證明被告己○○、戊○○、丙○○、乙○○四人有
    何自訴人所指之放火燒燬現有人所在之建築物未遂之犯行，即不能證明其等犯此
    部分之罪。原審以此部分不能證明被告等放火燒燬現供人使用之住宅未遂有犯行
    ，依刑事訴訟法第三百零一條第一項均諭知被告等無罪之判決，固非無見，惟查
    ：被告等被訴犯有刑法第一百七十三條第一項、第三項放火燒燬現供人使用之住
    宅未遂罪嫌，係最輕本刑有期徒刑三年以上之罪，屬於強制辯護案件，被告等均
    未於第一審選任辯護人，原審未依刑事訴訟法第三十一條第一項規定，指定公設
    辯護人為被告等辯護人，尚有未洽。自訴人雖就此部分提起上訴，請求撤銷原判
    決改判等罪刑，因未有其他積極證據可供證明被告等構成放火燒燬現供人使用之
    住宅未遂刑責，固無可取，惟原判決既有上述可議之處，自屬無可維持，應由本
    院撤銷改判，此部分仍依刑事訴訟法第三百零一條第一項諭知被告等均無罪。
貳、駁回上訴部分：
一、自訴意旨另以：(一)、被告乙○○於前述時間，與被告己○○、丙○○共同至自訴
    人住處大門口焚燒冥紙，認被告乙○○亦涉犯刑法第三百零九條第一項之公然侮
    辱罪嫌。另被告乙○○與同案被告丙○○、己○○、戊○○於八十八年十月一日
    上午在自訴人住處大門口焚燒冥紙，意在影射自訴人住處有人往生正在辦理喪事
    ，自係意圖散布於眾，而指摘、傳述足以毀損自訴人名譽之事，故被告乙○○復
    涉犯刑法第三百十條之誹謗罪嫌云云。又被告丙○○、乙○○、己○○、戊○○
    四人至自訴人住處放火、撒冥紙，堵住自訴人住處大門，剝奪自訴人自住處大門
    進出之自由權利，被告丙○○向自訴人住處大喊「二個在法院作事，不是沒錢，
    還不給人」及「裡面有人，還不出來」，係以放火行為為強暴脅迫之手段，使自
    訴人行無義務之事；另尚有一年約十七、八歲、姓名不詳之男子稱：「給堵起來
    ，不要給他們出來．．．」等語，可見被告四人乃利用放火堵住自訴人住處大門
    前通路之方式，使自訴人之行動自由遭剝奪，妨害自訴人行使權利，且其等此種
    行為，亦使自訴人心生畏懼，自係以將來不法之惡害通知自訴人，以達其等向自
    訴人索取財物之目的，是被告四人亦共同涉犯刑法第三百零四條第一項以脅迫妨
    害人行使權利、同法第三百零二條第一項以非法方法剝奪人之行動自由，及同法
    第三百四十六條第三項、第一項之恐嚇取財未遂罪嫌。
二、按案件曾經判決確定者，應諭知免訴之判決，刑事訴訟法第三百零二條第一款定
    有明文；且前述規定依同法第三百四十三條之規定，亦準用於自訴程序。經查，
    本件自訴人曾以被告乙○○於八十八年十月一日上午六時許，與另二名被告己○○、丙○○，至上址自訴人之住處，以牽亡魂為藉口，大量丟撒冥紙，並在自訴
    人住處大門口焚燒大量冥紙，向臺灣臺中地方法院檢察署提出告訴（八十九年度
    偵字第一四七二八號），經該署檢察官移送臺灣高等法院臺中分院審理，並經該
    法院於八十九年十月二十五日，以八十九年度上易字第一六六一號刑事判決，認
    被告乙○○公然侮辱人，判處拘役二十日確定，業經原審調閱該案卷查明屬實，
    復有臺灣高等法院臺中分院前述刑事判決影本一件在卷可憑。本件自訴人自訴被
    告乙○○於八十八年十月一日上午六時許，在其住處前大量丟撒並焚燒冥紙部分
    ，與前述案件之被告及犯罪事實均屬同一，依據前揭說明，原判決此部分依刑事
    訴訟法第三百零二條第一款自為被告乙○○免訴之判決，經核並無不合，自訴人
    猶執陳詞提起上訴指摘原判決此部分不當，請求撤銷改判，其上訴為無理由，應
    予駁回。
三、按犯罪事實應依證據認定之，無證據不得推定其犯罪事實；不能證明被告犯罪或
    其行為不罰者，應諭知無罪之判決，刑事訴訟法第一百五十四條、第三百零一條
    第一項分別定有明文。又認定不利於被告之事實，須依積極證據，苟積極證據不
    足為不利於被告事實之認定時，即應為有利於被告之認定，更不必有何有利之證
    據；告訴人之告訴，係以使被告受刑事訴追為目的，是其陳述是否與事實相符，
  仍應調查其他證據以資審認，最高法院三十年上字第八一六號、五十二年台上字
    第一三００號判例可資參照。自訴人認被告己○○、戊○○、丙○○及乙○○四
    人涉犯刑法第一百七十三條第三項、第一項放火燒燬住宅未遂、第三百零四條第
    一項使人行無義務之事、第三百零二條第一項妨害自由、第三百四十六條第三項
    及第一項恐嚇取財未遂等罪嫌，被告乙○○另犯刑法第三百十條第一項誹謗罪嫌
    ，係以其提出之照片六幀，被告己○○、丙○○二人在臺灣臺中地方法院檢察署
    八十九年度他字第二三二六號案件偵查中坦承於八十八年十月一日至自訴人住處
    大門口放火，被告戊○○、乙○○於原審亦坦承於前揭時間至自訴人住處大門口
    等情，為其主要論據。訊之被告己○○、戊○○、丙○○、乙○○四人固不諱言
    於前述時間至自訴人住處大門口焚燒冥紙，被告丙○○亦坦言曾朝自訴人住處喊
    「我們要招魂，裡面的人怎麼還不趕快出來」等語，然其四人均堅決否認有何放
    火燒燬住宅未遂、妨害人行使權利、以非法方法剝奪行動自由、恐嚇取財未遂等
    犯行，被告乙○○亦否認有誹謗犯行，均辯稱：其等於前述時間至自訴人住處大
    門口後，僅由被告己○○、戊○○二人焚燒冥紙，欲招回陳木賓之魂魄，並無放
    火燃燒自訴人住處之故意及行為，亦無意以此方式妨害自訴人行使權利、剝奪自
    訴人之行動自由或嚇令自訴人交付財物，更無誹謗自訴人之意思等語。經查：
  (一)按刑法第三百零二條第一項之罪，係以行為人私行拘禁或以其他非法方法剝奪人
    之行動自由，為其構成要件。被告己○○、戊○○、丙○○、乙○○於前述時間
    至自訴人住處大門口，係由被告己○○、戊○○焚燒冥紙，另被告丙○○朝自訴
    人住處內喊「二個在法院作事，不是沒錢，還不給人」、「裡面有人，還不出來
    」等語，則被告乙○○於前述時地並無任何私行拘禁或以其他非法方法剝奪自訴
    人行動自由之行為；至被告丙○○前述言語，亦無可能使自訴人之行動自由遭剝
    奪，縱因被告戊○○、己○○二人在其住處大門前焚燒冥紙，致其出入住處有所
    不便，然其既尚可利用後門出入，是其行動自由並不因被告戊○○、己○○二人
    焚燒冥紙之行為而遭剝奪，被告等四人係因車禍索賠事件一同前往自訴人住處欲
    與自訴人謀求解決，其等欲見自訴人一面尚未可得見，豈有妨害自訴人出入住宅
    ，不令其外出之理，可見被告等主觀上並無妨害自訴人行動自由之犯意，從而對
    被告等均不能以刑法第三百零二條第一項之罪相繩。此外，本院亦查無其他積極
    證據，足資證明被告己○○、戊○○、丙○○、乙○○四人有何自訴人所指之私
    行拘禁或以其他非法方法剝奪自訴人行動自由之犯行。
  (二)按刑法第三百零四條第一項之罪，必須行為人對被害人施以強暴、脅迫，致被害
    人因行為人之強暴、脅迫行為而被迫行無義務之事或其權利之行使確已遭妨害，
    始能成立。被告己○○、戊○○、丙○○、乙○○於前述時間至自訴人住處大門
    口，係由前二名被告焚燒冥紙，另被告丙○○朝自訴人住處內喊「二個在法院作
    事，不是沒錢，還不給人」、「裡面有人，還不出來」等語，則被告乙○○對自
    訴人並無任何施用強暴脅迫之行為，自難認其有何以強暴、脅迫妨害人行使權利
    或使人行無義務之事之犯行。至於被告己○○、戊○○、丙○○三人前揭行為，
    既非施用暴力，亦無以言詞或舉動顯示加害他人之意思或將加害他人之意思通知
    他人，與刑法第三百零四條第一項所規定之「強暴、脅迫」均不相符，是其三人
    所為已無從構成該條項之罪，遑論自訴人並未因被告己○○、戊○○焚燒冥紙及
    被告丙○○前述言語而被迫為何無義務之事。是以被告戊○○、己○○、丙○○
    三人所為，均與刑法第三百零四條第一項之構成要件有別，從而該三名被告之行
    為均不構成刑法第三百零四條第一項之罪。此外，本院亦查無其他積極證據，足
    資證明被告己○○、戊○○、丙○○、乙○○四人有何自訴人所指之以強暴、脅
    迫使人行無義務之事或妨害人行使權利之犯行，即不能證明其等犯此部分之罪。
  (三)按刑法第三百四十六條第一項之罪，係以行為人意圖為自己或第三人不法之所有
    ，以恐嚇使人將本人或第三人之物交付，為其構成要件，又該罪之構成，以犯人
    所為不法之惡害通知達到於被害人，並足使其心生畏懼而交付財物為要件，最高
    法院四十五年臺上字第一四五０號判例意旨可資參照。被告乙○○之子陳木賓係
    因騎乘機車與自訴人之子林煜庭駕駛自用小客車發生碰撞，致受有左脛骨骨折與
    第五頸椎骨折，引起下半身癱瘓之傷害。陳木賓送醫後，另因胃潰瘍穿孔引起泛
    腹膜炎，因敗血症休克，於八十八年九月五日死亡，雖陳木賓係因車禍導致左脛
    骨骨折與第五頸椎骨骨折，引起下半身癱瘓，均治好後因患胃潰瘍穿孔相繼引起
    泛腹膜炎，因敗血症休克死亡等情，業據法務部法醫研究所於八十八年十二月二
    十九日出具八十八法醫所醫鑑字第一０九四號鑑定書鑑定明確，台灣台中地方法
    院八十九年度交易字第七八號及本院八十九年度交上易字第一九九一號即林煜庭
    被訴過失致重傷害一案之一、二審刑事判決，亦依據前揭鑑定書，認定林煜庭就
    該次事故僅應負過失傷害之刑責，有該二刑事判決影本在卷可憑（見原審卷第二
    二四－二二八頁）。然前述鑑定報告及刑事判決，均在八十八年十月一日後始作
    成，是以在八十八年十月一日，陳木賓之確實死因為何尚屬不明，然陳木賓係遭
    林煜庭駕車撞及致受傷送醫，嗣後並死亡一節，則屬不爭之事實。是被告乙○○
    主觀上認定自訴人應督促其子林煜庭就陳木賓之死負賠償責任，於陳木賓死後未
    及一月之八十八年十月一日前後，向自訴人請求賠償，實難認其有何為自己不法
    所有之意圖。至被告己○○、戊○○、丙○○、乙○○四人於八十八年十月一日
    至自訴人住處大門口，由被告戊○○、己○○二人焚燒冥紙，被告丙○○向自訴
    人住處呼喊「二個在法院作事，不是沒錢，還不給人」、「裡面有人，還不出來
    」等語，其意乃在侮辱自訴人，且並無任何將不法惡害之意思通知自訴人之意，
    是其三人所為均與刑法第三百四十六條第一項規定之「恐嚇」不符，自不得對其
    等繩以同條第三項、第一項之恐嚇取財未遂罪。此外，本院亦查無其他積極證據
    ，足資證明被告乙○○、丙○○、己○○、戊○○四人有何自訴人所指意圖為自
    己不法之所有，以恐嚇使自訴人交付財物未遂之犯行，即不能證明其等犯此部分
    之罪。
  (四)按刑法第三百十條第一項誹謗罪，係以行為人意圖散布於眾，而指摘或傳述足以
    毀損他人名譽之事，為其構成要件；是以行為人必須針對特定人或可推知之人，
    指出摘發或宣傳轉述足以損害他人名譽之具體事件內容，始構成該罪。被告乙○○與同案被告丙○○、己○○、戊○○四人於八十八年十月一日上午至自訴人住
    處前，由後被告己○○、戊○○焚燒冥紙，被告丙○○則向自訴人住處呼喊「二
    個在法院作事，不是沒錢，還不給人」、「裡面有人，還不出來」等語，係以自
    訴人之子致人於死而自訴人未出面解決，核屬未指摘具體事實而公然侮辱自訴人
    ，應成立公然侮辱罪，業已詳述如前，被告乙○○共同以前述方式要求自訴人出
    面賠償被告乙○○所受損害，固為法所不容，然究難謂其所為前述言詞，已指摘
    或傳述足以毀損自訴人名譽之具體事實，而構成刑法第三百十條第一項之罪，至
  自訴人指被告乙○○與共同被告等四人上述行為乃意指自訴人住處在辦理喪事等
    語，純係其主觀臆測之詞，無由據此認定被告乙○○有何誹謗自訴人之故意及行
    為。此外，自訴人並未提出且本院亦查無其他積極證據，足資證明被告乙○○與
    共同被告丙○○、己○○、戊○○四人有何自訴人所指之誹謗犯行，同前所述，
    即不能證明被告乙○○犯此部分之罪。
  (五)綜上所述，原審以自訴人所指被告己○○、戊○○、丙○○、乙○○恐嚇取財未
    遂、妨害自由、強制等犯行，被告乙○○另被指訴誹謗部分之犯行．均無證據證
    明犯罪，此部分依刑事訴訟法第三百零一條第一項，諭知其等無罪，經核無不合
    ，自訴人就此部分提起上訴，仍執陳詞指摘原判決不當，為無理由，應駁回其上
    訴。
參、被告己○○、丙○○經合法傳喚，無正當理由未於最後言詞辯論期日到庭，爰不
    待其陳述逕行判決。
據上論斷，應依刑事訴訟法第三百七十一條、第三百六十八條、第三百六十九條第一
項前段、第三百六十四條、第三百四十三條、第二百九十九條第一項前段、第三百零
一條第一項，刑法第二十八條、第三百零九條第一項、第四十一條第一項前段，罰金
罰鍰提高標準條例第一條前段、第二條，判決如主文。
中      華      民      國　    九十一     年     一      月    三十　　日
                                臺灣高等法院臺中分院刑事第七庭
                                      審判長法　官　林　榮　龍
                                            法　官  黃　日　隆
                                            法  官　江　錫　麟
右正本證明與原本無異。
被告等均不得上訴。
自訴人就放火燒燬住宅及妨害自由部分得上訴，其他部分不得上訴。
如不服本判決應於收受送達後十日內向本院提出上訴書狀，其未敘述上訴之理由者並
得於提起上訴後十日內向本院補提理由書（均須按他造當事人之人數附繕本）。
                                            書記官　謝　雅　惠
中      華      民      國　    九十一     年     一      月   三十一 　日
附錄本件論罪科刑法條全文：
刑法第三百零九條第一項：
公然侮辱人者，處拘役或三百元以下罰金。
                                                                        Ｒ
